【裁判字號】    97,抗,332
【裁判日期】    970731
【裁判案由】    履行契約強制執行聲明異議
【裁判全文】
臺灣高等法院臺中分院民事裁定  97年度抗字第332號
抗  告  人  劉爵毅（兼債務人劉賜福之遺產管理人）
上列抗告人因相對人即債權人台北富邦商業銀行股份有限公司與
債務人劉爵毅即劉賜福之遺產管理人等間清償債務強制執行事件
，聲明異議，對於中華民國97年6月4日臺灣彰化地方法院96年度
執字第26012號所為裁定，提起抗告，本院裁定如下：
      主  文
抗告駁回。
抗告程序費用由抗告人負擔。
      理  由
一抗告意旨略以：伊原以個人身分異議，並非以遺產管理人身分
  異議。且本件拍賣係由法院主導，遺產管理人根本無權介入拍
  賣過程，不致發生利益衝突。尤其遺產管理人乃法院選定，尚
  無處分出賣遺產之職權，本件即為處分拍賣遺產，縱為遺產管
  理人亦屬無權，何來雙方代理。更何況強制執行法未限制應買
  人資格，祇是解釋上排除債務人而已，伊又非債務人，故應不
  在排除之列。原法院駁回伊之聲明異議，自非適法云云。
二按撤銷或更正強制執行之處分或程序，惟在強制執行程序終結
  前始得為之，故聲明異議雖在強制執行程序終結前，而執行法
  院或抗告法院為裁判時強制執行程序已終結者，縱為撤銷或更
  正原處分或程序之裁定，亦屬無從執行，執行法院或抗告法院
  自可以此為理由，予以駁回（司法院院字第2776號解釋之(五)參
  照）。本件抗告人聲稱：伊於民國97年5月14日就拍賣標的物
  參加投標，且為最高價，卻經執行法院法官以伊係債務人劉賜
  福之遺產管理人為由認定廢標，惟其執行標的為債務人劉賜福
  遺產而非伊，伊與該債務人係屬二個人格，伊自能投標應買，
  爰聲明異議等語。原執行法院（簡稱原法院）以：按依強制執
  行法所為之拍賣，通說係解釋為買賣之一種，即債務人為出賣
  人，拍定人為買受人，而以拍賣機關代替債務人立於出賣人之
  地位。又遺產管理人之設，旨在管理保存及清算遺產，以免遺
  產散失，此遺產管理人雖係以第三人之地位，依法取得上開管
  理保存遺產等權限，仍屬債務人之代理人地位行使權限。又代
  理人非經本人之許諾，不得為本人與自己之法律行為，亦不得
  既為第三人之代理人，而為本人與第三人之法律行為。又法律
  行為，違反強制或禁止之規定者，無效。民法第106條前段、
  第71條前段分別定有明文。查債務人劉賜福於96年4月2日死亡
  ，抗告人劉爵毅於96年8月15日另經該法院裁定選任為被繼承
  人劉賜福之遺產管理人，此有該法院96年度財管字第28號民事
  裁定可稽。是抗告人即屬債務人之法定代理人，抗告人就其所
  管理之遺產欲行買受而予投標，無異係為債務人本人與自己成
  立買賣行為，為自己代理，因不可能經本人許諾，縱抗告人之
  投標金額為最高價，該買賣契約依法亦屬無效，自應解為抗告
  人不得參與應買，其所為投標要屬廢標，抗告人為聲明異議，
  顯難謂合等情為由，裁定予以駁回。抗告人雖執前詞抗辯，惟
  按當事人或利害關係人依強制執行法第12條第1項規定聲明異
  議，應於強制執行程序終結前為之，此觀該條項之規定自明。
  本件拍賣程序所拍賣之不動產，業經執行法院於97年5月14日
  拍定，並由買受人於同年月19日、21日繳清全部價金，嗣經執
  行法院於同年6月26日以彰院賢96執乾26012字第0970027394號
  發給不動產權利移轉證書，有卷附不動產拍賣筆錄、民事強制
  執行案款收據及不動產權利移轉證書等件足稽，其強制執行程
  序業已終結，初無仍許抗告人聲明異議之餘地。矧按強制執行
  程序一經終結，即不許執行法院撤銷或更正原處分或程序（參
  看最高法院80年台抗字第356號判例），抗告人所辯，洵非可
  取。原法院駁回抗告人之聲明異議，理由雖有不同，結論則無
  二致，仍應維持。抗告論旨，執以指摘原裁定不當，求予廢棄
  ，非有理由。
三據上論結，本件抗告為無理由。依強制執行法第30條之1，民
  事訴訟法第495條之1第1項、第449條第1項、第95條、第78條
  ，裁定如主文。
中    華    民    國    97    年    7     月    31    日
                  民事第一庭    審判長法  官  吳火川
                                      法  官  饒鴻鵬
                                      法  官  簡清忠
以上正本係照原本作成。
再為抗告應以適用法規顯有錯誤為理由，並經本院之許可，該許
可以原裁定所涉及之法律見解具有原則上之重要性者為限。
如提起再抗告者應於裁定送達後十日內向本院提出抗告理由狀（
須按照他造人數附具繕本）並繳納抗告裁判費新臺幣壹仟元，同
時委任律師或具有律師資格之關係人為代理人。
                                      書記官  鄧智惠
中    華    民    國    97    年    8     月    1     日
                                                      Ａ


司法院資訊處製作；財團法人民間司法改革基金會備份。
